臺灣板橋地方法院刑事判決　　　　　　 100年度易字第2439號
公　訴　人　臺灣板橋地方法院檢察署檢察官
被　　　告　林鎔馗
選任辯護人　江東原律師
　　　　　　趙文銘律師
　　　　　　黃毓棋律師
上列被告因過失傷害案件，經檢察官提起公訴（100 年度偵字第
8560號），本院判決如下：
    主  文
林鎔馗犯過失傷害罪，處拘役伍拾伍日，如易科罰金，以新臺幣
壹仟元折算壹日。
    事  實
一、林鎔馗為址設新北市○○區○○路3 段12號地下1 樓全聯實
    業股份有限公司金城店（下稱全聯金城店）之員工，其於民
    國99年9 月22日19時20分許，在全聯金城店內，欲掀起結帳
    櫃臺之活動桌板俾自櫃臺內步出時，原應注意該活動桌板週
    遭狀況，隨時採取必要之安全措施，以避免顧客因其掀起活
    動桌板導致受傷，當時客觀上復無不能注意之情事，適顧客
    蔡佳琳原以右臀倚靠在該活動桌板上等候結帳完成，並面朝
    前方與他人持續交談中，林鎔馗在蔡佳琳右後方表示借過而
    欲掀起該活動桌板時，蔡佳琳雖有呈身體向左略微跨步移動
    離開該活動桌板之情，惟林鎔馗竟疏未注意確認蔡佳琳是否
    即已知悉其係將要掀起該活動桌板，亦疏未於掀起該活動桌
    板步出結帳櫃臺之際，對蔡佳琳為任何保護防免受傷動作，
    遂逕自向上掀起該活動桌板致形成一可供人員進出之缺口空
    間，並以背對蔡佳琳之方式側身通過前揭缺口空間，而蔡佳
    琳因實際上未知悉林鎔馗前開舉動，欲再以右臀倚靠在原活
    動桌板所在之位置時，即落空跌摔進前揭缺口空間內，迨林
    鎔馗見狀已未及予以攙扶，蔡佳琳因而受有腰部及背部鈍挫
    傷、頸部挫傷、雙側上肢挫傷等傷害。
二、案經蔡佳琳訴由新北市政府警察局土城分局移請臺灣板橋地
    方法院檢察署檢察官偵查後提起公訴。
    理  由
一、本案以下認定事實所引用之證據，檢察官、被告林鎔馗及辯
    護人均就證據能力表示無任何異議或爭執，而皆同意作為證
    據使用，且各該證據依刑事訴訟法規定，經核亦無不具證據
    能力或不適宜作為證據之情事，故本院認均得作為認定被告
    有罪之依據，合先敘明。
二、訊據被告林鎔馗固坦承：伊為全聯金城店之員工，於99年9
    月22日19時20分許，在全聯金城店內，伊欲自結帳櫃臺內步
    出，於掀起櫃臺之活動桌板後，告訴人蔡佳琳即跌摔於掀起
    活動桌板所形成之縫隙空間內，因而受有腰部及背部鈍挫傷
    、頸部挫傷、雙側上肢挫傷等傷害等情不諱，惟其仍矢口否
    認有何過失傷害犯行，辯稱：伊沒有過失，當時有跟告訴人
    說借過，告訴人也有聽到並離開，後來是告訴人自己沒有注
    意才會跌倒受傷云云。而辯護人則為被告辯護稱：被告當日
    要離開結帳櫃台時，確實有告知告訴人此等訊息，告訴人獲
    知後亦配合移動，被告始能離開結帳櫃檯，而被告於離開結
    帳櫃臺後，旋即欲將活動桌板覆蓋歸位，係告訴人疏於確認
    該活動桌板是否已處於閉合狀態，再次倚靠方致受傷，故被
    告並無過失。另告訴人應知活動桌板並非供人倚靠，故其倚
    靠桌板已有過失在先云云。經查：
（一）上揭犯罪事實，業據告訴人即證人蔡佳琳於警詢、檢察官
      訊問及本院審理時，均指證綦詳且前後一致，核與證人王
      兆啟於警詢、檢察官訊問時所為之證述相合，並有國立臺
      灣大學醫學院附設醫院100 年2 月18日診斷證明書、監視
      器錄影畫面檔案光碟、本院100 年10月31日審理勘驗筆錄
      及監視器錄影畫面翻拍照片7 張在卷可佐，已足以認定為
      真實。
（二）被告及辯護人雖仍以前詞置辯，而本院於100 年10月31日
      當庭勘驗監視器錄影畫面檔案光碟，雖可見於本案案發時
      ，確有如被告及辯護人所指，告訴人原以右側臀部倚靠在
      活動桌板上，於被告於打開該活動桌板前，告訴人身體微
      震並向左跨步移動之情，惟查在本案案發前，告訴人即已
      有以右側臀部靠在本案活動桌板旁櫃檯，之後告訴人往前
      移動，並向左離開櫃檯，再往右以右側臀部靠在本案活動
      隔板上之情，有前揭勘驗筆錄在卷可參，是告訴人先前既
      同有身體向左移動離開之舉，可見告訴人在等待結帳時，
      本即係在結帳櫃臺邊左右變換位置無訛，故告訴人嗣後復
      以右臀倚靠在活動桌板上，再單純呈身體微震並向左跨步
      移動之狀態，是否即得逕認告訴人確已聽聞或知悉被告將
      掀起活動桌板乙事，原非無疑。又證人王兆啟於警詢及檢
      察官訊問時，均證稱：被告係告知告訴人「請借過」之語
      （100 年8 月18日被告刑事答辯狀亦載明：被告係僅向告
      訴人告以：「不好意思，請借過一下」之語），除可知被
      告實未向告訴人表明將以掀起活動桌板之方式通行外，依
      前揭勘驗監視器錄影畫面結果顯示，告訴人全程視線確均
      係往前與人交談中，並未有回頭注意右後方之被告或本案
      活動桌板之情，而被告於檢察官訊問時，復自承：告訴人
      沒有跟我說什麼，但是告訴人有一個往左離開的動作，所
      以我認為她應該有接受到訊息，才把門打開等語；於本院
      審理時，自承：在我開啟活動桌板走出櫃臺過程中，告訴
      人沒有回頭看我或是跟我講話等語，亦足見被告純係自己
      單方面主觀臆測告訴人已知悉將掀起活動桌板，告訴人並
      未向其表達任何已知前揭情事之旨無疑。就此告訴人於警
      詢時，即證稱：我背向櫃臺，雙腳不自主稍離櫃臺邊緣時
      ，林姓店員未喚起我之注意，亦未通知我要將活動桌板往
      上扳起等語；於檢察官訊問時，亦證稱：當時我是右側身
      體靠在收銀台上，要換姿勢站立，並沒有聽到被告說的話
      ，因為當時我聽到的話我就會回頭看一下，且我有聽到的
      話，我也會離開那個門等語；於本院審理時，同證稱：案
      發時我不知道原先右臀所倚靠之板子，實際上可以打開來
      供店員通行。我沒有聽到被告跟我說要借過，案發時周遭
      有很多人的聲音，我也在跟我妹妹講話，不知道被告有將
      活動桌板開啟等語明確，另證人王兆啟於檢察官訊問時，
      同證稱：當時告訴人在櫃臺與人家聊天，聊的很大聲，被
      告有說借過，後來告訴人就跌倒了等語，是告訴人既持續
      處於與人聊天之狀態，且其視線從未回頭看被告或本案活
      動桌板，自難認被告所為之言語或舉動業經告訴人得悉。
      況告訴人倘已聽聞得知被告將開啟活動桌板通行乙事，則
      告訴人亦無於被告掀起活動桌板之短瞬間，即旋再將右臀
      倚靠在原活動桌板位置，進而空跌摔進前揭缺口空間內之
      理，故被告及辯護人辯稱：告訴人原已聽到知悉被告將掀
      起活動桌板云云，要無可採。
（三）查告訴人於被告掀起結帳櫃臺之活動桌板俾步出櫃臺前，
      雖曾倚靠在該活動桌板上，惟遍查卷內相關證據資料，均
      未見全聯金城店內有何禁止或警告顧客不得倚靠在該活動
      桌板之標誌，亦未見被告或證人王兆啟於本案案發前，曾
      阻止告訴人倚靠在該活動桌板上之情，而被告於本院審理
      時，同供稱：我想告訴人應該是不知道櫃臺活動桌板是可
      以掀開的等語在案，又告訴人如前述於案發前即先有在結
      帳櫃臺邊左右變換位置之情，是告訴人自得充分信賴該活
      動桌板之設置持續安全無虞。再告訴人如前述復未能事先
      自被告處得悉將掀起活動桌板致形成缺口空間乙事，自無
      從要求告訴人應隨時注意右後方之變化情狀，從而，被告
      及辯護人辯稱是告訴人自己疏未注意該活動桌板是否已閉
      合方致受傷云云，尚無可採。反觀被告於檢察官訊問時，
      已自承：我知道把活動桌板打開，蔡佳琳會跌倒等語，是
      其欲掀起結帳櫃臺之活動桌板俾步出櫃臺時，既明知所為
      將改變原先活動桌板位置狀態，進而可能造成顧客跌倒受
      傷，故其為前揭危險行為之際，自應負擔注意該活動桌板
      週遭狀況，隨時採取必要之安全措施，以避免顧客因其掀
      起活動桌板導致受傷之義務為是。而本案案發當時，被告
      客觀上尚無不能注意之情事，然其竟僅單純表示借過之旨
      ，即憑自身感覺推測告訴人已知悉將掀起該活動桌板，而
      疏未注意向告訴人明白確認或加以提醒，亦疏未於掀起該
      活動桌板步出結帳櫃臺之際，對告訴人為任何保護防免受
      傷動作，逕自掀起該活動桌板致形成一可供人員進出之缺
      口空間，並以背對蔡佳琳之方式側身移動，而非正面面對
      告訴人步出櫃臺，方致使告訴人旋跌摔進前揭缺口空間內
      ，被告亦未能及時攙扶告訴人，由此足認被告對告訴人跌
      摔乙事具有過失甚明。況被告於警詢及檢察官訊問時，均
      陳稱：99年9 月23日有主動以手機與告訴人聯繫致歉等情
      ，核與告訴人於本院審理時所證內容相符，若被告自認就
      本案告訴人跌摔意外未有任何過失，其同無於翌日即以電
      話向告訴人道歉之必要，故被告及辯護人於事後改稱被告
      並無過失云云，實無可採。再告訴人如前述因前揭跌摔意
      外事故受有腰部及背部鈍挫傷、頸部挫傷、雙側上肢挫傷
      等傷害，有前揭診斷證明書附卷可憑，故被告過失行為與
      告訴人所受之傷害結果間，具有相當因果關係無疑。
（四）綜上所述，被告及辯護人所辯均屬卸責之詞，委無可採。
      本案事證明確，被告犯行洵堪認定，應依法論科。
三、核被告林鎔馗所為，係犯刑法第284 條第1 項前段之過失傷
    害罪。爰審酌被告前無刑案前科紀錄之素行狀況，有臺灣高
    等法院被告前案紀錄表在卷可參，暨其過失情節程度及告訴
    人蔡佳琳所受傷勢情形，與被告犯後態度等一切情狀，量處
    如主文所示之刑，並諭知如易科罰金之折算標準，以資懲儆
    。
據上論斷，應依刑事訴訟法第284 條之1 、第299 條第1 項前段
，刑法第284 條第1 項前段、第41條第1 項前段，刑法施行法第
1 條之1 ，判決如主文。
本案經檢察官蔡景聖到庭執行職務。
中    華    民    國   100    年    11    月    18    日
                  刑事第八庭  法  官  張 兆 光
上列正本證明與原本無異。
如不服本判決，應於判決送達後10日內敘明上訴理由，向本院提
出上訴狀 (應附繕本) ，上訴於臺灣高等法院。其未敘述上訴理
由者，應於上訴期間屆滿後20日內向本院補提理由書「切勿逕送
上級法院」。
                              書記官  曹 秋 冬
中    華    民    國   100    年    11    月    18    日
附錄本案論罪科刑法條：
刑法第284 條第1 項
因過失傷害人者，處6 月以下有期徒刑、拘役或5 百元以下罰金
，致重傷者，處1 年以下有期徒刑、拘役或5 百元以下罰金。